【裁判字號】    97,上更(一),153
【裁判日期】    970605
【裁判案由】    毒品危害防制條例
【裁判全文】
臺灣高等法院臺中分院刑事判決     97年度上更(一)字第153號
上  訴  人  臺灣臺中地方法院檢察署檢察官
被      告  乙○○
                    （另案在臺灣臺中監獄執行中）
選任辯護人  張淑琪  律師
上列上訴人因被告違反毒品危害防制條例案件，不服臺灣臺中地
方法院95年度訴字第2671號中華民國96年4月23日第一審判決（
起訴案號：臺灣臺中地方法院檢察署95年度偵字第11567、11568
號），提起上訴，判決後經最高法院發回，本院更審判決如下：
    主    文
原判決撤銷。
乙○○意圖販賣而持有第一級毒品，處有期徒刑柒年拾月。扣案
如附表編號1、2所示毒品沒收銷燬之。
    犯罪事實
一、乙○○前於民國（下同）92年1月間，因施用第一、二級毒
    品案件，經臺灣臺中地方法院以92年度訴字第358號判決分
    別判處有期徒刑5月及8月，並合併定應執行刑為有期徒刑1
    年確定，於93年11月10日執行完畢。
二、乙○○明知海洛因及甲基安非他命分屬毒品危害防制條例第
    2條第2項第1款及第2款之第一級毒品及第二級毒品，不得販
    賣、持有，其為供己施用，先於不詳時地以不詳方式取得而
    持有第二級毒品甲基安非他命6小包；另於95年5月24日22、
    23時許，在南投市南崗工業區附近某處，向真實姓名年籍不
    詳綽號「阿明」之成年男子，以新臺幣（下同）5萬元之價
    格，購買第一級毒品海洛因約10公克，並攜回臺中縣大里市
    ○○街44號住處，將上開海洛因摻入葡萄糖粉，利用分裝吸
    管、電子磅秤及夾鏈袋加以分裝成小包裝後，竟為牟利而起
    意販賣，於同年月25日凌晨某時許，攜帶其分裝完成之如附
    表一編號1所示第一級毒品海洛因19小包、如附表一編號2所
    示第二級毒品甲基安非他命6小包，駕駛車牌號碼A4－2508
    號自用小客車，前往臺中市○○路與華美街口附近「金錢豹
    遊藝場」，欲伺機販賣海洛因及甲基安非他命。適經警於同
    年月24日22時45分許，在臺中市○○區○○路170號8樓之3
    查獲李文興與陳嘉琪、陳鈞盛等人涉犯槍砲、毒品案件，由
    李文興向警察提供乙○○持用之行動電話門號0000000000號
    ，始循線於同年月25日凌晨4時30分許，在上開遊藝場外查
    獲上情，並在乙○○駕駛之前揭小客車內查扣其所有意圖供
    販賣用之海洛因19小包、甲基安非他命6小包；並於同日6時
    許，在臺中縣大里市○○街44號乙○○住處，扣得供其施用
    之如附表一編號3所示第一級毒品海洛因12小包、分裝毒品
    用之吸管1支、電子磅秤1個、分裝夾鏈袋94個、葡萄糖1包
    等物及與本案並無關聯之第二級毒品大麻煙草3小包、大麻
    種子1小包。
二、案經海巡署海洋巡防總局第十三海巡隊、南投縣警察局集集
    分局報請臺灣臺中地方法院檢察署檢察官偵查起訴。
    理    由
壹、證據能力方面：
一、按法院或檢察官依刑事訴訟法第208條規定囑託醫院、學校
    或其他相當之機關、團體為鑑定時，祇須其以言詞或書面
    提出之鑑定報告，符合刑事訴訟法第206條第1項、第208條
    所規定之形式要件，即具有證據能力，此即屬於刑事訴訟法
    第159條第1項所稱「法律有規定」之特別情形（最高法院96
    年度台上字第6842號判決意旨參照）。本件經法務部調查局
    、行政院衛生署管制藥品管理局、內政部警政署刑事警察局
    鑑定扣案之毒品，就鑑定結果所提出之法務部調查局95年6
    月30日調科壹字第120018107號鑑定通知書（見偵查卷第64
    頁）、行政院衛生署管制藥品管理局95年7月12日管檢字第
    0950007251號鑑定書（見偵查卷第133頁）、內政部警政署
    刑事警察局96年3月6日刑鑑字第0960026586號、96年8月31
    日刑鑑字第0960125068號鑑定書（見原審卷二第162頁、本
    院前審卷第76頁），合於刑事訴訟法第206條第1項、第208
    條所規定之形式要件，自有證據能力。
二、本件查獲經過，係由員警帶同李文興前往查緝被告乙○○，
    經被告同意，在台中市○○路與華美街口被告停於該處之車
    牌號碼A4－2508號自用小客車上，扣得如附表一編號1、2所
    示之白粉19小包、白色或無色透明結晶或結晶性粉末6小包
    ，再由乙○○帶同員警於前往臺中縣大里市○○街44號住處
    ，扣得如附表一編號3所示白粉12小包，及分裝吸管1支、電
    子磅秤1個、分裝夾鏈袋94個、葡萄糖1包等物，有搜索、扣
    押筆錄、扣押物品清單等在卷可稽。核本案之搜索程序，未
    違刑事訴訟法第十一章規定，尚無瑕疵可指，且搜獲查扣之
    上開證物，俱屬認定本案犯罪之重要證據，為維護社會安全
    及公共利益，自不得任意排除。被告選任辯護人指稱上開如
    附表一所示扣案物係違法搜索取得云云，洵屬無據，本案之
    搜索筆錄、扣押筆錄、上揭扣押物品均有證據能力。
三、末按被告以外之人於審判外之陳述，雖不符刑事訴訟法第
    159條之1至第159條之4之規定，然經當事人於審判程序同意
    作為證據，法院審酌該言詞陳述作成時之情況，認為適當者
    ，亦得為證據；當事人、代理人或辯護人於法院調查證據時
    ，知有刑事訴訟法第159條第1項不得為證據之情形，而未於
    言詞辯論終結前聲明異議者，視為有前項之同意，刑事訴訟
    法第159條之5定有明文。查本案被告以外之人於審判外之言
    詞或書面陳述，除上開一、二所示部分外，其餘部分因被告
    及辯護人均未曾於言詞辯論終結前爭執其證據能力或聲明異
    議，本院審酌上開陳述作成時之情況，並無違法取證之瑕疵
    ，認以之作為證據為適當，揆諸上開規定，該審判外之言詞
    或書面陳述均有證據能力，先予敘明。
貳、認定犯罪事實所憑之證據及理由
一、訊據被告乙○○矢口否認有上開犯行，並辯稱：扣案之31包
    海洛因及6包甲基安非他命，均係伊自己要施用的，伊被查
    獲當天，在金錢豹遊藝場玩，李文興打電話給伊，叫伊出去
    ，伊一出去就被1、20個警察抓住，伊當天所以會在車內放
    置19包海洛因及6包甲基安非他命，是因為伊預計天亮後要
    跟女友到外地遊玩4、5天，伊毒癮很大，準備帶在身邊施用
    云云。
二、經查：
  (一)被告乙○○於95年5月24日22、23時許，在南投市南崗工業
    區附近某處，向真實姓名年籍不詳綽號「阿明」之成年男子
    ，以5萬元之價格，購買第一級毒品海洛因約10公克，攜回
    臺中縣大里市○○街44號住處，將上開海洛因摻入葡萄糖粉
    ，並利用分裝吸管、電子磅秤及夾鏈袋加以分裝成小包裝；
    又於95年5月25日凌晨某時許，攜帶其分裝完成之如附表一
    編號1所示第一級毒品海洛因19小包、如附表一編號2所示第
    二級毒品甲基安非他命6小包，駕駛車牌號碼A4－2508號自
    用小客車，前往臺中市○○路與華美街口附近「金錢豹遊藝
    場」，經警於同日凌晨4時30分許，在上址遊藝場外查獲，
    並扣得乙○○所有之海洛因19小包、甲基安非他命6小包；
    並於同日6時許，在臺中縣大里市○○街44號乙○○住處，
    扣得如附表一編號3所示第一級毒品海洛因12小包、分裝吸
    管1支、電子磅秤1個、分裝夾鏈袋94個、葡萄糖1包等情，
    業據被告乙○○供承不諱，復有上開物品扣案可稽，堪信屬
    實。
  (二)扣案之如附表一編號1、3所示粉末共計31包，經法務部調查
    局以化學呈色法及氣相層析質譜儀分析法鑑定結果，均含第
    一級毒品海洛因成分，驗後之海洛因粉末合計淨重47.38公
    克，純度25.46％，純質淨重12.06公克，有該局95年6月30
    日調科壹字第120018107號鑑定通知書在卷可稽（見偵查卷
    第64頁）；又扣案之如附表一編號2所示晶體物6包，經行政
    院衛生署管制藥品管理局、內政部警政署刑事警察局鑑定結
    果，均含第二級毒品甲基安非他命，各包重量分別如附表一
    編號2所示，此有行政院衛生署管制藥品管理局95年7月12
    日管檢字第0950007251號鑑定書、內政部警政署刑事警察局
    96年3月6日刑鑑字第0960026586號、96年8月31日刑鑑字第
    0960125068號鑑定書在卷可稽（見偵查卷第133頁、原審卷
    二第162頁、本院前審卷第76頁），足認被告持有上揭31包
    粉末、6包晶體物，確分別為第一級毒品海洛因、第二級毒
    品甲基安非他命無訛。
  (三)被告乙○○辯稱伊購買上開毒品係供自己施用一節，因查無
    證據足資證明被告自始即基於營利意圖而販入扣案之毒品，
    且被告自83年間起即有多次施用第一、二級毒品之前科，又
    本案查獲時，經警採集被告乙○○尿液送鑑定結果，呈嗎啡
    及甲基安非他命陽性反應，經原審法院以95年度訴字第1557
    號判決，就其施用海洛因部分判處有期徒刑1年6月，另就施
    用甲基安非他命部分判處有期徒刑1年，並定應執行刑為有
    期徒刑2年4月確定，有臺灣高等法院被告前案紀錄表、該案
    判決在卷可稽，堪信被告有施用第一、二級毒品之劣習。則
    被告辯稱伊購入上開毒品係供自己施用一節，尚非不可採信
    。惟被告於同年月25日凌晨某時許，攜帶甲基安非他命6小
    包及其分裝完成之毒品海洛因19小包前往臺中市○○路與華
    美街口附近「金錢豹遊藝場」，究其動機，應係基於販賣以
    牟利之意圖，詳論如下：
  (1)查毒品海洛因、甲基安非他命價昂量微，一般施用毒品者購
    入後倘任意加以分裝，將因分裝過程致毒品沾黏而耗損，一
    般施用者貯存或分裝毒品均無實益，且因政府對毒品查禁森
    嚴，施用毒品者不致隨身攜帶大量供己施用之毒品，故在被
    警方查獲時，所持有之毒品數量均不多。本件被告初為供己
    施用而持有海洛因及甲基安非他命，固如前述，惟被告購買
    第一級毒品海洛因後，在短短數小時之內，除將所購買第一
    級毒品海洛因加以分裝成31包後，又無視於政府對毒品查禁
    森嚴，仍攜帶其中之海洛因19小包及甲基安非他命6小包外
    出前往公眾得出入之遊藝場，其持有該第一、二級毒品之犯
    罪情節，與一般施用毒品者迴異；又被告於上揭時、地經警
    查獲時，除在被告身上扣得海洛因19小包及甲基安非他命6
    小包外，並未扣得任何施用毒品之工具，而按諸常情，被告
    攜帶毒品如僅係欲供自己施用，應不致攜帶如此多包已分裝
    完成之毒品；又被告倘確實毒癮很大致需隨身攜帶如此多包
    之第一、二級毒品，豈可能未將施用毒品之吸食器一併隨身
    攜帶以備不時之需？足認被告所辯扣案之毒品係供自己施用
    云云，與常情不符，難以採信。
  (2)再依本案查獲經過觀之，證人即員警施文村於原審審理中證
    稱「我們先查獲李文興的案件。我們先查獲李文興持有安非
    他命及海洛因，在場還有其他人，當時查獲以後，李文興說
    要帶我們去找毒品的來源，是一個綽號叫阿順的人，李文興
    主動帶我們去台中市○○路與華美街口，當時先去看阿順的
    車子在不在，當時他的車子停在金錢豹遊藝場的騎樓裡面，
    車牌是Ａ4－2508號，當時承辦的是南投地檢署檢察官帶隊
    的，我們就到遊藝場內找阿順這個人，當時進去店內有20個
    同事，就把裡面的客人逐一過濾，再打李文興提供的阿順的
    電話，讓阿順的電話響，確認阿順，我們就找到乙○○，我
    們盤查乙○○的時候，他就趁機將車鑰匙丟在地上，被我們
    發現，我們詢問是不是那部車子，乙○○就有承認車子是他
    開的，經過他同意搜索後，我們就在車上查獲扣案筆錄所記
    載的毒品」等語（原審卷一第178頁）；證人李文興於原審
    審理中亦證稱「（問：你被警查獲的時候，你有跟警察交代
    毒品來源？）有。我打電話給被告乙○○，問他那裡有沒有
    毒品」、「（問：你記得你是什麼時候打電話給乙○○？）
    那天被抓的當時。警察查看我手機內撥出去的電話號碼，一
    一詢問我這些電話號碼是誰的，叫我交代清楚，剛好手機顯
    示的最後一通就是我打給乙○○的，警察就問我說這是誰，
    我就說朋友，他就帶我去找乙○○」、「（問：你說警察叫
    你打給乙○○，當天警察是怎麼講的？）警察查獲我們，說
    這是誰的電話叫我講出來，問我找乙○○幹什麼，我說以前
    曾經有叫他幫我拿毒品，警察就叫我趕快打給他，問看看他
    有沒有毒品」、「（問：你打給被告之後，乙○○如何回答
    ？）他說他在華美街打電動玩具，叫我過去」、「（問：乙
    ○○有叫你過去拿毒品？）沒有，毒品是我問他，他叫我過
    去」、「（問：依據5月25日凌晨2時2分、2時23分、3時30
    分通聯記錄，你是否記得當時的通話內容？）我叫乙○○幫
    我問看看有沒有安非他命」等語（見原審卷二第94至102 頁
    ）；又被告乙○○於原審審理中亦供承其所使用之行動電話
    門號為0000000000號等語（見原審卷一第176頁），且依門
    號0000000000號行動電話通聯紀錄顯示，該電話分別於95
    年5月25日凌晨2時2分、2時23分、3時30分、3時46分，共撥
    打了4通電話到0000000000號電話，有台灣大哥大資料查詢
    雙向通聯紀錄可稽（見偵查卷第154頁正面），足認被告當
    時確有接獲證人李文興以門號0000000000號行動電話詢問：
    「有沒有安非他命」，彼時被告身上攜帶之19包海洛因及6
    包甲基安非他命，倘係供己施用，理應回絕李文興，惟被告
    卻未回絕，反而要求李文興前往伊所在之上開遊藝場，足認
    被告攜帶上開毒品外出，並非供自己吸用。
  (3)被告於95年5月25日偵查中供稱「（問：平均一天吸用幾次
    毒品？）一天2、3次，不一定」（見第11567號偵查卷第37
    頁）；於95年6月15日偵查中供稱「（問：買到手後將毒品
    帶去何處？）我事後就於12點左右回到家，將毒品分裝成幾
    包我忘了，我是隨身帶著，要去金錢豹遊藝場找國中同學，
    玩了一個多小時，準備回家，在上車之前就被警察攔下了」
    、「（問：出門找同學預計何時回家？）只是要跟他講官司
    的問題，講一講就要回家的」、「（問：既然只是講講話要
    回家，為何要帶這麼多包的海洛因出門？）習慣問題，我急
    著出門就抓著出門了」等語（見同上卷第58、59頁）。可知
    被告自金錢豹遊藝場玩樂後即要回家，則被告外出不久後既
    將返家，豈需隨身攜帶多達19包海洛因及6包甲基安非他命
    毒品供自己施用？足認被告攜帶該19包海洛因及6包甲基安
    非他命外出，並非供自己吸用。
  (4)查政府為杜絕毒品之氾濫，對於查緝施用及販賣毒品之工作
    ，無不嚴加執行，販賣毒品罪又係重罪，設若無利可圖，衡
    情一般持有毒品之人當無輕易將所持有之海洛因轉讓他人而
    甘冒於再次向他人購買時，有被查獲移送法辦危險之理。且
    毒品海洛因、甲基安非他命，可任意分裝或增減其份量，而
    每次買賣之價量，亦隨時隨雙方關係之深淺、當時之資力、
    需求程度及對行情之認知等因素，機動的調整，因之販賣之
    利得，除經坦承犯行，或價量均臻明確外，委難察得實情，
    職是之故，縱未確切查得販賣賺取之實際差價，但除別有事
    證，足認係按同一價格轉讓，確未牟利外，尚難執此認非法
    販賣之事證有所不足，致知過坦承者難辭重典，飾詞否認者
    反得逞僥倖，而失情理之平。本件被告將其持有供自己施用
    之毒品12小包放置家中，另攜帶甲基安非他命6小包及其分
    裝完成之毒品海洛因19小包前往臺中市○○路與華美街口附
    近「金錢豹遊藝場」，衡情被告當無甘冒刑罰制裁之重典而
    毫無得利之意圖，否則其豈需攜帶多達19小包海洛因及6小
    包甲基安非他命外出，增加自己被查獲之風險？且被告攜帶
    該19包海洛因及6包甲基安非他命外出，並至金錢豹遊藝場
    不特定多數人出入之公共場所，並非供自己吸用，已詳見前
    述，足認被告所為係基於販賣營利之意圖。
  (四)綜上所述，被告所辯不足採信，本件事證已臻明確，被告意
    圖販賣而持有如附表編號1、2所示第一級毒品海洛因及第二
    級毒品甲基安非他命之犯行，堪予認定。
參、論罪科刑之說明：
一、法律變更之比較說明：被告行為後，刑法於94年2月2日修正
    公布，並於95年7月1日施行。按行為後法律有變更者，適用
    行為時之法律，但行為後之法律有利於行為人者，適用最有
    利於行為人之法律，現行刑法第2條第1項定有明文。有關本
    案新舊法比較及適用，詳如下述：
  (1)刑法第33條第5款業經修正公布，修正後刑法第33條第5款規
    定「罰金：新臺幣1千元以上，以百元計算之」，與修正前
    刑法第33條第5款規定「罰金：（銀元）1元以上」不同。另
    罰金刑之加重，依修正後刑法第67條規定，其最高度及最低
    度同加重之，較修正前刑法第68條規定，僅加重其最高度，
    為不利於被告。經比較新舊法結果，以舊法即行為時法較有
    利於被告，故依刑法第2條第1項前段規定，自應適用行為時
    之修正前刑法第33條第5款、修正前刑法第68條之規定。
  (2)按刑法第2條第1 項之規定，係規範行為後「法律變更」所
    生新舊法比較適用之準據法，故被告行為後刑法條文之修正
    ，對於被告並無有利或不利之情形者（例如新舊法處罰輕重
    相同，犯罪構成要件亦無寬嚴之別等），即無適用修正後刑
    法第2條第1 項之規定比較新舊法適用之問題（最高法院95
    年度台上字第5589號判決意旨參照）。查修正後刑法第47
    條雖將舊刑法修正限制為受徒刑之執行完畢，或一部之執行
    而赦免後，5年以內「故意」再犯有期徒刑以上之罪者，始
    成立累犯。但上述新舊法之規定，對於本件被告「故意」犯
    罪之情況言，並無所謂「有利或不利」之情形。依上說明，
    應無適用修正後刑法第2條第1項之規定比較新舊法適用之問
    題。
二、按海洛因、甲基安非他命分別為毒品危害防制條例第2條第2
    項第1款、第2款明定列管之第一級毒品、第二級毒品，任何
    人非經許可，不得販賣、持有。茲對被告論罪說明如下：
  (一)核被告所為，係犯毒品危害防制條例第5條第1項意圖販賣而
    持有第一級毒品罪、同條第2項意圖販賣而持有第二級毒品
    罪。其持有第一、二級毒品之低度行為，應為意圖販賣而持
    有之高度行為吸收，不另論罪。檢察官認被告係犯同條例第
    4條第1、2 項販賣第一級毒品罪、第二級毒品罪，因兩者社
    會基本事實同一，起訴法條尚有未洽，應予變更。
  (二)被告同時地犯意圖販賣而持有第一級毒品罪及意圖販賣而持
    有第二級毒品2罪，屬一行為觸犯數罪名，依想像競合犯之
    規定，從一重以意圖販賣而持有第一級毒品罪處斷。
  (三)被告前於92年1月間，因施用第一、二級毒品案件，經臺灣
    臺中地方法院92年度訴字第358號判決分別處有期徒刑5月及
    8月，並合併定應執行刑為有期徒刑1年確定，於93年11月10
    日執行完畢等情，有臺灣高等法院被告全國前案紀錄表在卷
    可按，其於有期徒刑執行完畢後，5年以內故意再犯本件有
    期徒刑以上之罪，為累犯，應依刑法第47條第1項規定，法
    定本刑無期徒刑部分，依法不得加重，其有期徒刑、罰金部
    分應加重其刑。
  (四)按意圖販賣而持有第一級毒品罪之法定刑為最低本刑10年以
    上有期徒刑，然同為意圖販賣而持有第一級毒品之人，其原
    因動機不一，犯罪情節未必盡同，其行為所造成危害社會之
    程度自屬有異，法律科處此類犯罪，所設之法定最低本刑卻
    同為「10年以上有期徒刑」，不可謂不重。於此情形，倘依
    其情狀處以較輕之徒刑，即足以懲儆，並可達防衛社會之目
    的者，自非不可依客觀之犯行與主觀之惡性二者加以考量其
    情狀，是否有可憫恕之處，適用刑法第59條之規定酌量減輕
    其刑，期使個案裁判之量刑，能斟酌至當，符合比例原則。
    本件被告意圖販賣而持有第一級毒品，雖達19小包，惟每包
    之重量均屬微量，顯見被告可自其中獲取之利益並非龐大，
    尚非惡性極重之大毒梟，倘予以宣告法定最低度刑期仍嫌過
    重，難謂符合罪刑相當性及比例原則，更無從與大毒梟之惡
    行有所區隔，客觀上足以引起一般之同情，其犯罪情狀尚有
    可憫之處，爰依刑法第59條規定，酌量減輕其刑。被告上開
    刑之加減，依刑法第71條第1項規定，就併科罰金、有期徒
    刑部分均先加後減，就法定刑為無期徒刑部分則予減輕其刑
    。
三、原審未予詳查，遽為無罪之諭知，自有違誤，檢察官上訴加
    以指摘，為有理由，應由本院將原判決予以撤銷改判。爰審
    酌被告無視於我國政府禁絕毒害之堅定立場，明知毒品不僅
    殘害施用者自身健康，因施用毒品而散盡家財、連累家人，
    或為購買毒品鋌而走險者，更不可勝計，竟為謀個人私利，
    意圖販賣而持有第一級毒品海洛因、第二級毒品甲基安非他
    命之數量不少，又考量其素行、犯罪之手段、及犯後態度不
    佳等一切情狀，量處有期徒刑7年10月。扣案如附表編號1所
    示海洛因19小包、編號2所示甲基安非他命6小包，均為毒品
    ，其送驗時包裝袋上殘留之海洛因粉末及甲基安非他命殘渣
    ，兩者已無法析離，均應視同毒品，皆應依毒品危害防制條
    例第18條第1項前段規定沒收銷燬之，另送驗用罄之海洛因
    、甲基安非他命既已滅失而不存在，自無再予宣告沒收銷燬
    之必要。至扣案如附表編號3所示海洛因12包，係在被告住
    處查獲，原為被告購入供己施用之毒品，並無證據證明被告
    持有此部分毒品係意圖販賣，且被告施用第一級毒品海洛因
    犯行，業經原審法院以95年度訴字第1557號判處有期徒刑1
    年6 月確定，並就扣案如附表編號2所示海洛因12包諭知沒
    收銷燬之，該部分毒品尚難認與本案有何關聯；其餘扣案之
    吸管1支、電子磅秤1個、分裝夾鏈袋94個、葡萄糖1包等物
    ，雖係被告所有，惟被告分裝毒品後始起意販賣而將如附表
    編號1、3所示毒品攜出，已詳見前述，此部分扣案物品尚難
    認係供本案犯罪之用；另扣案之第二級毒品大麻煙草3小包
    、大麻種子1小包與本案亦無關聯，均無從為沒收之諭知，
    附此敘明。
四、至檢察官認被告有運輸第一級毒品海洛因、第二級毒品甲基
    安非他命之行為云云。惟按「毒品危害防制條例所稱之運輸
    ，係指單純運輸並無他項目的者而言，若以販賣目的而從事
    於搬運之行為，仍成立意圖販賣而持有（或販賣）之罪（本
    院二十四年上字第一六七三號判例、二十四年七月總會決議
    事項三八參照）。否則單純為轉讓、施用等目的所為之搬運
    毒品行為，豈不皆應依運輸毒品論罪（至於從國外或甲地販
    入毒品後，再運輸入境或運輸至乙地，因另有運輸之意思及
    行為，與此情形不同）」（最高法院92年度台上字第1184號
    裁判意旨參照）；又「毒品危害防制條例之運輸毒品罪，所
    稱之「運輸」係指轉運輸送而言，不以國外輸入國內或國內
    輸出國外者為限，其在「國內運送」者，亦屬之，至於運輸
    之動機、目的是否意在為己或為他人，運輸之方法為海運、
    空運、陸運或兼而有之，均非所問。至零星夾帶或短途持送
    者，雖得斟酌實際情形，依持有毒品罪論科，但仍以無運輸
    或販賣之意圖者為限」（最高法院94年度台上字第2845號判
    決意旨參照）。經查被告為供己施用而持有如附表所示毒品
    ，乃將之攜回家中，其後起意販賣牟利，將如附表編號1所
    示海洛因19包、編號2所示甲基安非他命6包攜帶外出等情，
    已見前述，則被告既為自己施用之目的或嗣後起意販賣牟利
    之目的，自無「運輸」犯行所指轉運輸送之意圖，依上說明
    ，自不構成運輸第一級毒品海洛因、第二級毒品甲基安非他
    命之罪行。因檢察官認與前揭起訴成罪部分具有牽連犯之裁
    判上一罪關係，爰不另為無罪之諭知，併此敘明。
五、另第一審公訴檢察官以另案被告陳嘉琪於95年5月24日經警
    查獲時，扣得甲基安非他命4包，而據陳嘉琪供稱該4包甲基
    安非他命係向「阿順」之人所購買，「阿順」的電話是
    0000000000號，因認被告有販賣甲基安非他命予陳嘉琪云云
    。經查：
  (一)證人陳嘉琪於95年5月25日於警詢中雖稱：伊使用之的電話
    有0000000000、0000000000、0000000000，被查扣的4包甲
    基安非他命是95年5月24日20時，向阿順買的，阿順的電話
    是0000000000號」等語（見原審卷一第220至222頁），惟證
    人陳嘉琪於原審證稱「（問：當時在妳住處查扣妳持有安非
    他命4小包？）是的」、「（問：查扣安非他命4小包的來源
    ？）是我在遊樂場向綽號叫小胖買的」等語（見原審卷二第
    103頁），其先後陳述之情節不一，已無從遽予採信。而門
    號0000000000號電話固係被告乙○○所持用，惟觀諸卷附之
    通聯紀錄顯示，門號0000000000號電話於95年5月24日整日
    均未曾與陳嘉琪使用之上開門號0000000000、0000000000
    、0000000000號行動電話有何通聯情形（見原審卷一第63至
    67頁）。依一般常情，購買毒品者以電話聯繫購買毒品事宜
    時，應會於購買當天與販毒者聯絡，以便確認交易時間、地
    點、毒品種類及價量，而陳嘉琪於警詢中供稱係於95年5月
    24 日20時許向持用門號0000000000號電話之「阿順」購買
    甲基安非他命，惟卻未見彼此間有何電話通聯情形，顯有違
    常之處。
  (二)再依證人陳嘉琪使用之門號0000000000行動電話通聯紀錄所
    顯示之基地台位置：陳嘉琪於95年5月24日19時15分40秒起
    至同日19時24分58秒，在南投縣草屯鎮○○路1782號，19時
    40分18秒在同鎮○○路2257號、同日20時07分30秒起至20
    時42分18秒在台中縣大里市○○路○段702號，其後即移往台
    中市○○街（見原審卷一第62、63頁），可知持用該門號電
    話之證人陳嘉琪於當日下午7時至8時期間，均未出現在大里
    市。而門號0000000000號電話通聯紀錄所顯示之基地台位置
    為：於95年5月24日19時13分16秒在台中縣太平市、同日19
    時20分43秒在台中縣大里市、19時23分52秒起至20時41分48
    秒止，位置分別在台中市○區○村路○○○路、霧峰鄉○○
    路、草屯鎮○○段、光華段、南投市○○路、南崗路、彰化
    縣芬園鄉○○段、台中縣霧峰鄉○○路，至20時47分11秒才
    出現在台中縣大里市○○路（見原審卷一第66頁），可知持
    用該門號電話之被告乙○○於當日下午20時47分11秒係在台
    中縣大里市○○路使用該門號電話。則兩者對照觀之，證人
    陳嘉琪於當日下午7時至8時許，既未出現在大里市，其於警
    詢時卻稱於95年5月24日20時許，在大里市○○路立人橋上
    向阿順購買4包安非他命云云，難認屬實，不足採為不利於
    被告乙○○之認定。
  (三)本件扣案如附表編號2所示6包甲基安非他命，與證人陳嘉琪
    所持有之4包甲基安非他命，經內政部警政署刑事警察局鑑
    定結果，認為「被告所持有之該6 包甲基安非他命編號A1
    至A6，陳嘉琪所持有之該4包甲基安非他命編號B1至B4，其
    中A1至A3外觀型態均相似，抽驗A2檢出甲基安非他命成分，
    純度約98.5%。A4至A6外觀型態均相似，抽驗A4檢出甲基安
    非他命成分，純度約98.8%。B1至B4外觀型態均相似，抽驗
    B1檢出甲基安非他命成分，純度約97.0%」等情，有該局96
    年3月6日刑鑑字第0960026586號鑑定書1份在卷可參（見原
    審卷二第162頁）。依上開鑑定結果，被告持有之6包甲基安
    非他命純度為98.8%或98.5%，極為近似，而陳嘉琪所持有之
    該4包甲基安非他命之純度卻為97.0%，相差1%以上，自難遽
    認證人陳嘉琪被查扣之4包甲基安非他命係購自被告。
  (四)末查證人陳嘉琪被查扣之4包甲基安非他命倘係購自被告，
    被告在交付甲基安非他命予陳嘉琪時，極有可能在包裝袋上
    留下指紋；惟證人陳嘉琪所持有之4包甲基安非他命，經本
    院前審審理時採取被告之指紋送請法務部調查局鑑定結果，
    在包裝袋上未發現有清晰可供比對之指紋，有該局96年9月
    29日調科貳字第09600424100號鑑定書1份在卷可參（見本院
    卷第100至102頁），亦無從逕認證人陳嘉琪被查扣之4包甲
    基安非他命係購自被告。
  (五)綜上可知，證人陳嘉琪被查扣之4包甲基安非他命，查無證
    據證明係被告所交付之毒品，亦無證據證明被告有收取毒品
    買賣價金之行為，自難認被告有此部分犯行，因被告此部分
    被訴犯嫌與前揭起訴成罪部分有裁判上不可分關係，爰不另
    為無罪之諭知，併此敘明。
據上論斷，應依刑事訴訟法第369 條第1 項前段、第364 條、第
299條第1項前段、第300條，毒品危害防制條例第5條第1項、第
2項、第18條第1項前段，刑法第2條第1項但書、第11條、第55條
、第59條、第47條第1項，判決如主文。
本案經檢察官甲○○到庭執行職務。
中    華    民    國    97    年    6     月     5    日
            刑事第七庭    審判長法  官  林  榮  龍
                                法  官  張  惠  立
                                法  官  鄭  永  玉
上列正本證明與原本無異。
如不服本判決應於收受送達後十日內向本院提出上訴書狀，其未
敘述上訴之理由者並得於提起上訴後十日內向本院補提理由書（
均須按他造當事人之人數附繕本）。
                                書記官    瑞  芳
中    華    民    國    97    年    6     月     5    日
 附表
┌──┬─────────────────────┬────────────────┐
│編號│物品名稱及數量                            │查獲之時間及地點                │
├──┼─────────────────────┼────────────────┤
│1   │扣案之第一級毒品海洛因壹拾玖包（毛重分別為│95年5月25日凌晨4時30分許，在臺中│
│    │0.32公克、0.57公克、0.35公克、0.63公克、1.│市○○路與華美街口附近「金錢豹遊│
│    │12公克、0.34公克、0.45公克、0.57公克、1.49│藝場」外乙○○駕駛之小客車內。  │
│    │公克、0.78公克、0.94公克、0.57公克、0.58公│                                │
│    │克、0.38公克、0.55公克、0.55公克、0.45公克│                                │
│    │、0.55公克、3.99公克）                    │                                │
├──┼─────────────────────┼────────────────┤
│2   │扣案之第一級毒品甲基安非他命陸包（以編號A1│95年5月25日凌晨4時30分許，在臺中│
│    │、A2、A3、A4、A5、A6送驗，驗餘淨重分別為0.│市○○路與華美街口附近「金錢豹遊│
│    │40公克、1.41公克、0.33公克、0.56公克、0.  │藝場」外乙○○駕駛之小客車內。  │
│    │13公克、0.14公克）                        │                                │
├──┼─────────────────────┼────────────────┤
│3   │扣案之第一級毒品海洛因壹拾貳包（毛重分別為│95年5月25日6時許，在臺中縣大里市│
│    │4.02公克、8.98公克、5.36公克、7.70公克、3.│華城街44號乙○○住處。          │
│    │75公克、2.02公克、1.79公克、1.31公克、2.01│                                │
│    │公克、0.61公克、1.49公克、0.35公克）      │                                │
└──┴─────────────────────┴────────────────┘


司法院資訊處製作；財團法人民間司法改革基金會備份。
